臺灣新北地方法院民事判決
108年度勞訴字第71號
原      告  陳泓達
訴訟代理人  程心怡
            賴淑玲律師
複 代理 人  王虹琦
被      告  新北市政府新聞局

法定代理人  張愛晶
訴訟代理人  楊景勛律師
上列當事人間請求給付補償金等事件，本院於民國111年11月7日
言詞辯論終結，判決如下：
    主  文
原告之訴及假執行之聲請均駁回。
訴訟費用由原告負擔。
    事實及理由
壹、程序方面：
一、我國關於民事訴訟與行政訴訟之審判，依現行法律之規定，
    分由不同性質之法院審理，係採二元訴訟制度。除法律別有
    規定外，關於因私法關係所生之爭執，由普通法院審判；因
    公法關係所生之爭議，則由行政法院審判之（大法官釋字第
    448號、第466號解釋意旨參照）。訴訟事件是否屬普通法院
    之權限，應以原告起訴主張為訴訟標的之法律關係是否屬於
    私法上之爭執為斷，如原告訴請裁判之法律關係屬私法上之
    爭執，普通法院自有審判權，縱兩造攻擊防禦方法涉及公法
    關係所生之爭議，亦不受影響（最高法院105年度台抗字第2
    87號裁定意旨參照）。又公法契約（或稱行政契約）與私法
    契約之區別，應就契約主體（當事人之法律地位）、契約之
    目的、契約之標的及訂立契約所依據之法規之性質等因素綜
    合判斷（最高法院94年度台上字第12號裁定、98年度台上字
    第1046號判決意旨參照）。詳言之，關於行政契約與私法契
    約應如何區別，首須契約之一造為代表行政主體之機關，其
    次，凡行政主體與私人締約，其約定內容亦即所謂契約標的
    ，有下列四者之一時，即認定其為行政契約：①作為實施公
    法法規之手段者，質言之，因執行公法法規，行政機關本應
    作成行政處分而以契約代替。②約定之內容係行政機關負有
    作成行政處分或其他公權力措施之義務者。③約定內容涉及
    人民公法上權益或義務者。④約定事項中列有顯然偏袒行政
    機關一方或使其取得較人民一方優勢之地位者（大法官釋字
    第533號解釋吳庚大法官協同意見書參照）。查被告雖為代
    表行政主體之機關，惟觀之兩造簽訂之新北市政府新聞局（
    聘用）契約書（下稱系爭契約），主要內容亦係約定原告於
    勞動契約期間，從事辦理新聞行政業務、辦理市政府活動策
    劃、執行或新聞發布相關攝錄影工作及其他臨時交辦事項等
    相關事務工作（見本院卷一第21頁），經核並非被告負有義
    務作成行政處分或其他公權力措施之事項，亦非被告為執行
    公法法規，本應作成行政處分，而改以契約代之，且未涉及
    原告公法上之權利義務關係，約定事項中復無類似行政程序
    法第144條、第146條等顯然偏袒被告一方之條款，不具行政
    契約係發生公法上權利義務變動效果之特徵，應認被告係基
    於與一般私人相同之地位，與原告簽訂私法上僱傭契約，且
    原告起訴係請求原領工資補償、未休特別休假工資補償、未
    休補休工資補償、勞動能力減損之損害賠償及精神慰撫金（
    見本院卷一第168至171頁），核屬因私法關係所生之爭執，
    揆諸前揭說明，自應由本院審判。
二、按法定代理人之代理權消滅者，訴訟程序在有法定代理人或
    取得訴訟能力之本人承受其訴訟以前當然停止；承受訴訟人
    於得為承受時，應即為承受之聲明；聲明承受訴訟，應提出
    書狀於受訴法院，由法院送達於他造，民事訴訟法第170條
    、第175條第1項、第176條分別定有明文。原告起訴後，被
    告法定代理人變更為張愛晶，並具狀聲明承受訴訟，有民事
    聲明承受訴訟狀、新北市政府民國110年8月9日令可稽（見
    本院卷四第57、61頁），核與前揭法條規定相符，應予准許
    。
三、按訴狀送達後，原告不得將原訴變更，但請求之基礎事實同
    一、擴張或減縮應受判決事項之聲明者，不在此限，民事訴
    訟法第255條第1項第2款、第3款分別定有明文。原告起訴原
    訴之聲明係：被告應賠償原告新臺幣（下同）200萬元，及
    自起訴狀繕本送達翌日起至清償日止，按週年利率5％計算之
    利息（見調字卷第9頁）。嗣變更訴之聲明為：被告應給付
    原告257萬7,438元，及自準備書狀繕本送達翌日起至清償日
    止，按週年利率5％計算之利息（見本院卷一第167頁）。經
    核原告所為訴之變更與前揭法條規定相符，應予准許。
貳、實體方面：
一、原告主張：伊於95年3月1日起受僱於被告，擔任攝影師，約
    定月薪為3萬9,720元，工作十餘年來經常依主管指示扛重達
    22至40公斤之攝影器材四處跑行程，且於104年10月至105年
    5月期間僅伊1人任職，無其他攝影師輪班，造成伊腰部、背
    部疼痛不已，甚至愈發嚴重致行動坐臥均有困難，影響伊日
    常生活機能，基於健康因素考量，於106年1月10日向被告提
    出辭呈，並預告於106年5月1日離職。惟伊於106年1月28日
    下班後因身體劇烈疼痛至衛生福利部臺北醫院（下稱臺北醫
    院）急診，經醫生初步判斷為右側坐骨神經痛，且評估係因
    長期過度負重及彎腰搬抬重物所致之傷病。伊遂向國立臺灣
    大學醫學院附設醫院（下稱臺大醫院）申請職業病認定，並
    經該院於106年4月10日開具職業病評估報告書（下稱系爭評
    估報告），確認伊之症狀為「腰椎第三節/第四節、腰椎第
    五節/薦椎第一節椎間盤突出合併左側第三節腰椎神經根移
    位及右側薦椎第一節神經根壓迫」（下稱系爭傷害），並評
    估伊之症狀符合增列勞工保險職業病種類第三類第3.5項之
    職業病。被告應給付之項目與金額分別為：①職業災害醫療
    期間不能工作之工資補償17萬2,120元、②未休特別休假及補
    休之工資補償5萬9,580元、③勞動能力減損214萬5,738元、④
    精神慰撫金20萬元，合計257萬7,438元。爰依勞動基準法第
    59條第2款、第38條第1項第5款、第6款、第4項、第32條之1
    、職業災害勞工保護法第7條、民法第193條第1項、第195條
    第1項規定，求為命被告如數給付並加計法定遲延利息之判
    決等情。並聲明：㈠被告應給付原告257萬7,438元，及自準
    備書狀繕本送達翌日起至清償日止，按週年利率5％計算之利
    息；㈡願供擔保請准宣告假執行。
二、被告則以：原告工作內容為辦理新聞行政業務、市政活動策
    劃執行及新聞發布相關攝錄影工作、依業務需要臨時指派事
    項。104年4月至105年5月間，原告平均每月上班19.9日，且
    伊之市政行程錄影工作皆排有2位主辦人力、1位支援人力，
    以因應人員排休及異動時調配。依104年10月至105年5月行
    程紀錄表所載，原告平均1個工作天僅負責1.4個行程，每個
    行程約30分鐘，且觀之原告104年、105年個人差假與出勤紀
    錄表所示，原告於上開期間皆有排休，並未發生只有1位攝
    影人員上班致無人可以輪班或無法正常休假之情形。又原告
    雖主張其係為伊提供勞務致受有職業病之傷害，然職業病之
    認定應調查雇主與勞工雙方之意見，並查明工作事實，不得
    僅以原告片面陳述即為認定基準。觀之系爭評估報告所載僅
    依據原告片面偏頗誤導陳述，致鑑定意見基於錯誤事實而作
    成，存有重大瑕疵，仍應由原告舉證證明其有職業病存在，
    而非個人或其他因素所導致之身體疾病。原告亦應證明有何
    故意或過失之不法加害行為存在、侵害原告何權利及兩者間
    具相當因果關係，亦應證明各損害賠償項目及其金額。另所
    謂未休特別休假工資以及補休之工資補償，有5年消滅時效
    之適用，伊為時效抗辯。況伊僅為地方政府機關，不具備侵
    權行為能力等語，資為抗辯。並聲明：㈠原告之訴及假執行
    之聲請均駁回；㈡如受不利判決，願供擔保請准宣告免為假
    執行。
三、本院之判斷：
　㈠原告是約聘僱人員，原由臺北縣政府（現已改制為新北市政
    府）交通局自95年3月1日起以暫僱人員進用，並自96年10月
    1日起改支援被告服務，直自101年1月1日起至106年4月30日
    止（除104年1月1日至105年7月18日是以約僱人員聘僱），
    改以聘用人員條例之聘用人員聘用，聘用期間有於銓敘部登
    記備查名冊；原告工作職務為攝影師，約定月薪為3萬9,720
    元，業於106年1月10日向被告提出辭呈，最後工作日為106
    年4月30日等事實，為兩造所不爭執（見本院卷四第48、55
    頁），堪信屬實。
　㈡原告以其所受系爭傷害為職業病，請求被告給付職業災害醫
    療期間不能工作之工資補償17萬2,120元、未休特別休假及
    補休之工資補償5萬9,580元、勞動能力減損214萬5,738元、
    精神慰撫金20萬元，為被告所否認，並以前詞置辯。經查：
　⒈原告聲請本院囑託臺北榮民總醫院鑑定，經該院綜合參考本
    案卷宗資料（含卷內之筆錄、原告各醫療院所之骨科病歷資
    料、兩造所提書狀及證據等）後，函覆本院鑑定結論為「本
    案尚不符合國內勞工保險所列之職業病認定標準」（見本院
    卷三第153頁），並提供「職業疾病鑑定案－職業醫學證據調
    查報告」，詳細說明其認定之理由（見本院卷三第157至174
    頁），經核並無明顯違法不當或違反經驗法則、論理法則之
    處，自可作為本院判斷之依據。
　⒉原告雖曾提出系爭評估報告（見本院卷一第177至181頁），
    記載原告診斷病名為系爭傷害，並「綜合該患者之臨床表現
    ，職業暴露史及檢查數據，該患者職業病之評估結果：■職
    業病…■符合增列勞工保險職業病種類之第三類，第3.5項」
    。然該報告係原告起訴前自行就醫向臺大醫院申請評估而得
    ，僅參考原告單方面之陳述，既未曾於評估前由被告表示意
    見，亦未審酌其他醫療院所關於原告骨科之就醫紀錄，對於
    原告疾病之發展歷程掌握尚嫌不足等情以考，自可認臺北榮
    民總醫院之鑑定結論較為可採。
　⒊準此，依原告聲請本院囑託臺北榮民總醫院鑑定之結果，其
    所受系爭傷害尚不足以認定為職業病，則原告以其受僱於被
    告工作過程患有職業病為由，請求被告給付職業災害醫療期
    間不能工作之工資補償17萬2,120元、未休特別休假及補休
    之工資補償5萬9,580元、勞動能力減損214萬5,738元、精神
    慰撫金20萬元，共計257萬7,438元，自屬無據，不應准許。
四、綜上所述，原告依勞動基準法第59條第2款、第38條第1項第
    5款、第6款、第4項、第32條之1、職業災害勞工保護法第7
    條、民法第193條第1項、第195條第1項規定，請求被告給付
    257萬7,438元，及自準備書狀繕本送達翌日起至清償日止，
    按週年利率5％計算之利息，為無理由，應予駁回。又原告之
    訴既經駁回，其假執行之聲請即失所附麗，應併予駁回之。
五、本件事證已臻明確，兩造其餘攻擊、防禦及舉證，經本院審
    酌後，認與判決結論均無影響，爰不一一論列，附此敘明。
六、據上論結，本件原告之訴為無理由。依民事訴訟法第78條，
    判決如主文。
中　　華　　民　　國　 111　　年　　12　　月　　12　　日
                  勞動法庭    法　官　賴彥魁 
以上正本係照原本作成。
如提起上訴，須於判決送達後20日之不變期間內，向本院提出上
訴狀。如委任律師提起上訴者，應一併繳納上訴審裁判費。
中　　華　　民　　國　 111　　年　　12　　月　　13　　日
                              書記官　蘇莞珍